【裁判字號】    94,上訴,1849
【裁判日期】    950317
【裁判案由】    違反毒品危害防制條例
【裁判全文】
臺灣高等法院高雄分院刑事判決        94年度上訴字第1849號
上  訴  人  臺灣高雄地方法院檢察署檢察官
被      告  甲○○
                      樓
上列上訴人因被告違反毒品危害防制條例案件，不服臺灣高雄地
方法院94年度訴字第2534號中華民國94年10月27日第一審判決（
起訴案號：臺灣高雄地方法院檢察署94年度毒偵字第2630號），
提起上訴，暨移送併案審理（臺灣高雄地方法院檢察署94年度毒
偵字第9200號），本院判決如下：
    主  文
原判決撤銷。
甲○○連續施用第一級毒品，處有期徒刑柒月；扣案海洛因壹包
（淨重零點陸貳公克，空包裝重零點陸公克）沒收銷燬之。又連
續施用第二級毒品，處有期徒刑伍月；扣案甲基安非他命包（
合計驗後毛重拾玖點貳公克）、殘留甲基安非他命吸食器壹組、
殘留甲基安非他命燈泡壹個，均沒收銷燬之。應執行有期徒刑拾
月；扣案海洛因壹包（淨重零點陸貳公克，空包裝重零點陸公克
）、甲基安非他命包（合計驗後毛重拾玖點貳公克）、殘留甲
基安非他命吸食器壹組、殘留甲基安非他命燈泡壹個，均沒收銷
燬之。
    事  實
一、甲○○前於民國93年間因施用毒品案件，經臺灣高雄地方法
    院裁定送觀察勒戒，後認無繼續施用毒品傾向，於93年10月
    20日釋放出所，並由臺灣高雄地方法院檢察署檢察官於93年
    10月13日以93年度毒偵字第3493號、第5552號為不起訴處分
    確定。詎其猶不知警惕，竟於上開觀察勒戒釋放後5 年內，
    再基於施用第一級毒品海洛因之概括犯意，自94年2 月25日
    上午某時起至同年10月24日下午2 時許前96小時內某時止，
    連續在高雄縣鳳山市○○路127 號旅館房間內等處，以將海
    洛因摻入香煙之方式，而不定期施用第一級毒品海洛因多次
    。又另基於施用第二級毒品甲基安非他命之概括犯意，自94
    年2 月25日上午某時起至同年10月23日中午止，連續在高雄
    縣鳳山市○○街19號住處、上開旅館房間內等處，以將甲基
    安非他命置入吸食器具內以燈泡加熱之方式，每星期施用一
    至二次，而施用第二級毒品甲基安非他命多次。嗣分別於：
    94年2 月25日下午6 時40分許，在上開旅館房間內為警查
    獲，並扣得其所施用之第一級毒品海洛因1 包（淨重0.62公
    克，空包裝重0.6 公克）、其所施用之甲基安非他命3 包（
    合計驗後毛重19.2公克）、供其施用而殘留有甲基安非他命
    吸食器1 組、供其施用而殘留有甲基安非他命燈泡1 個。
    94年10月24日下午2 時許，依臺灣高雄地方法院檢察署檢傳
    票前往內政部警政署高雄港務警察局報到，經其同意後採尿
    送驗。
二、案經高雄市政府警察局三民第一分局移送臺灣高雄地方法院
    檢察署檢察官偵查起訴，暨移送本院併案審理。
    理  由
一、程序方面─
    本件被告甲○○（以下簡稱被告）所犯係死刑、無期徒刑、
    最輕本刑為3 年以上有期徒刑以外之罪，其就被訴事實為有
    罪之陳述，經法官告知簡式審判程序之旨，並聽取公訴人、
    被告之意見後，本院認為適宜進行簡式審判程序審理，合先
    敘明。
二、認定犯罪事實所憑證據及理由─
  (一)上開犯罪事實，有被告於94年2 月25日下午6 時40分許、10
    月24日下午2 時許，為警查獲後所採尿液，經以氣象層析質
    譜儀分析法（GC/MS）檢 驗結果均呈嗎啡（為海洛因代謝物
    ）、甲基安非他命陽性反應，有高雄市立凱旋醫院94年3 月
    7 日第00000000號、94年10月31日第A00000000 號濫用藥物
    尿液檢驗報告共2 紙在卷可憑（見94核退856 號卷第22頁，
    高雄港務警察局卷第11頁）；且扣案白粉1 包，含有第一級
    海洛因成分（淨重0.62公克，包裝重0.6 公克），有法務部
    調查局94年5 月11日調科壹字第220019776 號鑑定通知書1
    紙在卷可按（見94毒偵2630號卷第10頁）；又扣案晶體3 包
    （合計驗後毛重19.2公克）、吸食器1 組、燈泡1 個經送鑑
    驗結果，均含有甲基安非他命成分，有高雄醫學大學附設中
    和紀念醫院第0000-000號、第0000-000號、第0000-000號檢
    驗報告共3 紙在卷可按（見原審卷第18、32、44頁）；復經
    被告於警詢、原審、本院分別陳稱：「伊昨天（指94年10月
    23 日）中 午在家，最後一次吸食安非他命」（見高雄港務
    警察局卷第3 頁背面）、「伊承認有起訴書的犯罪事實；伊
    在被查獲的當天（指94年2 月25日）上午接近中午時，有施
    用海洛因及安非他命」（見原審卷第27、56頁）、「伊於94
    年2 月25日有吸海洛因，是將海洛因放在香煙內，94年10月
    23日前幾天有吸海洛因；伊有吸安非他命，約一星期吸一、
    二次」（見本院卷第35、46頁）等語在卷；再者，海洛因係
    嗎啡經化學合成半人工合成品，藥性倍於嗎啡，其經吸食或
    施打進入人體，藉人體解毒系統之代謝作用而分解成藥（毒
    ）較低之嗎啡，故以注射或口服方式施用海洛因，24小時內
    經由尿液排出之量可達使用劑量之80% ，其於尿液中排出之
    最長時限，受施用劑量、施用方式、個人體質及其代謝情況
    等因素影響，一般可檢出最長時間為2 至4 天，業經行政院
    衛生署管制藥品管理局函釋在案，而以氣相層析質譜儀分析
    法作藥物及其代謝產物之定性及定量分析，因質譜儀所測定
    之圖譜，在化學上被公認具有指紋特性，故可據以完全判定
    該檢品係為何種化合物，幾乎不會有偽陽性反應產生，亦經
    臺北榮民總函釋在案。足認被告自白與事實相符，堪予採信
    。
  (二)被告前於93年間因施用毒品案件，經臺灣高雄地方法院裁定
    送觀察勒戒，後認無繼續施用毒品傾向，於93年10月20日釋
    放出所，並由臺灣高雄地方法院檢察署檢察官於93年10月13
    日以93年度毒偵字第3493號、第5552號為不起訴處分確定，
    有臺灣高等法院被告前案紀錄表在卷可按。足證被告於觀察
    勒戒執行完畢釋放後，5 年內再犯本件施用第一、二級毒品
    罪。
三、論罪及撤銷改判之理由─
  (一)查海洛因、甲基安非他命分別係毒品危害防制條例第2 條第
    2 項第1 款、第2 款所稱之第一級、第二級毒品，被告持以
    施用，核其所為，係分別犯同條例第10條第1 項施用第一級
    毒品罪、同條第2 項施用第二級毒品罪。被告各次施用第一
    、二級毒品前持有毒品之行為，本均應各論以持有第一、二
    級毒品之罪，惟各該次持有毒品之行為均為其後施用毒品之
    行為所吸收，均不各另論持有第一、二級毒品罪。被告先後
    多次施用第一、二級毒品之犯行，均各時間緊接，犯罪構成
    要件相同，顯係各基於概括犯意反覆為之，均應依連續犯之
    規定，論以一罪。被告所犯上開2 罪，犯意各別，行為互異
    ，罪名亦殊，應予分論併罰。又公訴人雖僅就被告於94年2
    月25日前1 、2 日內，在不詳地點，分別施用第一、二級毒
    品之犯行提起公訴，惟被告其餘如事實欄所載之連續施用第
    一、二級毒品犯行，與提起公訴部分有連續犯裁判上一罪關
    係，為起訴效力所及，本院自得併予審理。
  (二)原審認被告有施用第一、二級毒品犯行，予以論罪科刑，固
    非無見。惟原審未及就被告除於94年2 月25日中午以外之如
    事實欄所示施用第一級毒品海洛因犯行（即移送本院併辦部
    分），及除自94年2 月25 中 午至94年9 月底以外之如事實
    欄所示施用第二級毒品甲基安非他命犯行（即移送本院併辦
    部分），一併加以審判，尚有未洽。檢察官以併案部分與起
    訴部分有裁判上一罪關係，為起訴效力所及，原審就此部分
    未及併與審究，指摘原判決不當，提起上訴，為有理由，自
    應由本院將原判決撤銷改判。
四、科刑及沒收之理由─
  (一)爰審酌被告前經觀察勒戒，仍未斷除毒癮，業如前述，又再
    度施用毒品，復未能體悟施用毒品對自己、家人造成之傷害
    及社會之負擔，惟念其犯後尚知坦承犯行，態度尚稱良好，
    及施用毒品時間不長、頻率非高等一切情狀，就其施用第一
    、二級毒品犯行，各量處有期徒刑7 月、5 月，並定執行刑
    為有期徒刑10月。
  (二)扣案被告施用之海洛因1 包（淨重0.62公克，空包裝重0.6
    公克）、甲基安非他命3 包（合計驗後毛重19.2公克），均
    為毒品，不問屬於犯人與否，均依毒品危害防制條例第18條
    第1 項前段規定宣告沒收銷燬之。又扣案供被告施用毒品用
    之吸食器1 組、燈泡1 個，均殘留有甲基安非他命，業如前
    述，其上甲基安非他命與吸食器、燈泡已無法析離，應全部
    視為毒品，亦不問屬於犯人與否，均依毒品危害防制條例第
    18條第1 項前段規定宣告沒收銷燬之。另扣案電子秤1 臺、
    分裝杓1 支、分裝袋1 包、K 他命1.1 公克、疑似K 他命粉
    末516.23公克等，並非被告所有，亦非供被告犯本件之罪所
    用之物，業經被告於原審供述明確（見原審卷第56頁），自
    不予宣告沒收，應由檢察官另行依法處理，併此說明。
五、適用之法律─
  (一)刑事訴訟法第369 條第1 項前段、第364 條、第299 條第1
    項前段、第273 條之1 第1 項。
  (二)毒品危害防制條例第10條第1 項、第2 項、第18條第1 項前
    段。
  (三)刑法第11條前段、第56條、第51條第5 款。
本案經檢察官姜麗儒到庭執行職務。
中    華    民    國    95    年    3     月    17    日
                  刑事第七庭    審判長法  官  莊飛宗
                                      法  官  黃憲文
                                      法  官  曾逸誠
以上正本證明與原本無異。
施用第二級毒品部分不得上訴。
如不服本判決（施用第一級毒品部分），應於判決送達後10日內
向本院提出上訴書狀，其未敘述上訴理由者，並得於提起上訴後
10日內向本院補提理由書狀（均須按他造當事人之人數附繕本）
「切勿逕送上級法院」。
中    華    民    國    95    年    3     月    17    日
                                      書記官  黃富美
附錄本判決論罪科刑法條：
毒品危害防制條例第10條第1 項、第2 項：
毒品危害防制條例第10條
施用第一級毒品者，處 6 月以上 5 年以下有期徒刑。
施用第二級毒品者，處 3 年以下有期徒刑。


司法院資訊處製作；財團法人民間司法改革基金會備份。
